臺灣高等法院刑事判決　　　　　　　　　　　　　九十一年度上訴字第二八八號
　　上　訴　人　臺灣士林地方法院檢察署檢察官
　　上　訴　人
　　即　被　告　甲○○
右上訴人因被告毒品危害防制條例案件，不服臺灣士林地方法院九十一年度訴字第二
０三號，中華民國九十一年五月十七日第一審判決（起訴案號：臺灣士林地方法院檢
察署九十一年度毒偵緝字第二號）提起上訴，本院判決如左：
    主  文
原判決撤銷。
甲○○連續施用第一級毒品，累犯，處有期徒刑壹年，扣案毒品海洛因壹包（淨重壹
點貳公克）沒收銷燬之；針筒壹支沒收。又連續施用第二級毒品，累犯，處有期徒刑
柒月。應執行有期徒刑壹年參月，扣案毒品海洛因壹包（淨重壹點貳公克）沒收銷燬
之；針筒壹支沒收。
    事  實
一、甲○○前因違反麻醉藥品管理條例案件，經本院於民國八十五年六月二十六日以
    八十五年度上易字第三０四０號判處有期徒刑六月確定，並於八十六年二月十八
    日執行完畢。嗣因施用第二級毒品安非他命案件，經依臺灣臺北地方法院八十八
    年度毒聲字第一五０三號裁定送觀察、勒戒後，認無繼續施用毒品之傾向，由臺
    灣臺北地方法院檢察署檢察官於八十八年七月五日以八十八年度偵字第一三九七
    四號不起訴處分確定。復又因施用第二級毒品安非他命案件，經臺灣臺北地方法
    院以八十八年度毒聲字第二九六一號裁定送觀察、勒戒後，認有繼續施用毒品之
    傾向，經臺灣臺北地方法院於八十九年一月十日以八十九年度毒聲字第五十號裁
    定送臺灣臺北戒治所強制戒治，並另經臺灣臺北地方法院檢察署檢察官以八十八
    年度毒偵字第一一五二號聲請簡易判決處刑，由臺灣臺北地方法院於八十九年三
    月三十日以八十九年度北簡字第三八０號判處有期徒刑四月，於九十年一月三十
    一日確定。嗣其強制戒治屆滿三月，成效評定為合格，經該院於八十九年六月二
    十八日以八十九年毒聲字第一五八一號裁定停止戒治，所餘戒治期間交付保護管
    束，並於八十九年八月八日出戒治所，甲○○明知海洛因及安非他命均係管制之
    毒品，不得非法施用，竟仍不知悛悔，復基於概括犯意，自八十九年十二月中旬
    起至九十年二月一日凌晨二時止，及自九十年十月七日起至同年十一月五日止，
分別在臺北縣汐止市○○街二九八巷五弄六號五樓住處或台北市○○區○○路附
    近、北投區附近等地，施用第一級毒品海洛因，約每十幾天施用一次。復另行起
    意，基於概括之犯意，先後於九十年二月一日凌晨二時許及同年十一月二日下午
    三、四時許，在上址住處，施用第二級毒品安非他命。嗣為警分別於九十年二月
    一日十四時三十分許，在臺北市○○區○○街七十二巷十七弄三十七號四樓及同
    年十一月五日下午二十三時許，在台北市○○路四三七巷二十一弄六號查獲，並
    扣得毒品海洛因一包（淨重一點二公克）及甲○○所有預備供施用海洛因之針筒
    一支（甲○○冒用莊志瑜名義應訊，涉嫌偽造文書罪部分，另案由公訴人提起公
    訴）。
二、案經臺北市政府警察局內湖分局報告及臺灣士林地方法院檢察署檢察官自動檢舉
    偵查起訴。
    理  由
一、右揭事實，業據被告坦承不諱（見本院卷第二十至二十四頁），而其尿液送經檢
    驗結果，分別呈海洛因及安非他命之陽性反應，有憲兵司令部刑事鑑識中心九十
    年四月二十六日（90）綱得字五四九一號鑑驗通知書一紙、台北市立療養院煙毒
    尿液檢驗報告書在卷（見四八０號偵查卷第十七頁、一八０七號偵查卷第六四頁
    ）可稽，而扣案粉末經送鑑定結果，確實為毒品海洛因（淨重一點二公克），復
    有法務部調查局九十年十二月十一日九０陸一字第九０一八九八六五號鑑定通知
    書在卷足稽（見一八０七號偵查卷第八十頁），此外，並有針筒一支扣案及臺灣
    臺北地方法院八十九年度北簡字第三八０號判決書、臺灣士林地方法院檢察署刑
    案查註資料紀錄表各一份、臺灣臺北地方法院檢察署九十年度戒執緝二卯字第五
    八號戒治處分執行指揮書影本一件等附卷可資佐證。而按違反毒品危害防制條例
    時，其一犯、再犯、三犯應以經檢察官不起訴處分及法院判決確定之次數為斷，
    而非以觀察、勒戒或強制戒治等療程完結之次數為準（參最高法院八十九年台非
    字第九十號判決），是被告係三犯施用毒品之事證明確，犯行可堪認定。
二、按安非他命、海洛因分別屬於毒品危害防制條例第二條第二項第二款、同條項第
    一款規定之第二級毒品及第一級毒品。核被告三犯施用第一級毒品海洛因及第二
    級毒品安非他命之行為，係犯毒品危害防制條例第十條第一項之施用第一級毒品
    罪及同條第二項之施用第二級毒品罪。其施用前之持有海洛因、安非他命之低度
    行為應為高度行為所吸收，均不另論罪。而被告另自九十年十月七日起至同年十
    一月五日止之施用毒品海洛因犯行，及於同年十一月二日之施用安非他命犯行，
    與已起訴並分別論罪科刑部分分別有連續犯之裁判上一罪關係，本院自得併予審
    判。被告先後多次施用海洛因及安非他命之犯行，均時間緊接，犯罪構成要件相
    同，顯各係基於概括犯意反覆為之，皆應依連續犯規定各論以一罪，並依法均加
    重其刑。而所犯上開二罪間，犯意各別，行為互殊，應分論併罰。次查，被告有
    如事實欄所載之犯罪科刑及執行情形，有臺灣高等法院檢察署刑案紀錄簡覆表一
    份在卷足參（見原審卷第二十五頁），其受有期徒刑執行完畢後，五年內再犯本
    件有期徒刑以上之罪，為累犯，應依法遞予加重其刑。
三、原審以被告罪證明確予以論科，固非無見，惟查：被告另自九十年十月七日起至
    同年十一月五日止之施用毒品海洛因犯行，及同年十一月二日之施用安非他命犯
    行，與已起訴並分別論罪科刑部分分別有連續犯之裁判上一罪關係，自應併予審
    判，原審未及審酌，尚有未當。被告上訴意旨認原審量刑太重，雖無理由，惟檢
    察官上訴核有理由，且原判決既有上開可議之處，仍屬無可維持，自應由本院將
    原判決予以撤銷改判。爰審酌被告素行非佳、多次施用毒品自戕身心、並其犯罪
    後坦承犯行之態度等一切情狀，分別量處如主文第二項所示之刑，並定其應執行
    之刑。
四、扣案之毒品海洛因一包（淨重一點二公克），既屬為警查獲扣案之第一級毒品，
    應依毒品危害防制條例第十八條第一項前段規定，諭知沒收銷燬之。又扣案之針
    筒（並非專供施用毒品之用，仍得供其他使用）一支，係被告所有預備供施用海
    洛因之物，此據被告供承無訛（見本院卷第二十三頁），亦併依刑法第三十八條
    第一項第二款宣告沒收。
五、被告經合法傳喚無正當理由不到庭，爰不待其陳述逕行判決。
據上論斷，應依刑事訴訟法第三百六十九條第一項前段、第三百六十四條、第三百七
十一條、第二百九十九條第一項前段，毒品危害防制條例第十條第一項、第二項、第
十八條第一項前段，刑法第十一條前段、第五十六條、第四十七條、第三十八條第一
項第二款、第五十一條第五款，判決如主文。
本案經檢察官張秋雲到庭執行職務。
中      華      民      國    九十一    年      八      月    二十七    日
                              臺灣高等法院刑事第四庭
                                  審判長法  官  蔡  永  昌
                                        法  官  蘇  素  娥
                                        法  官  徐  昌  錦
右正本證明與原本無異。
如不服本判決施用第一級毒品部分得上訴，應於判決收受送達後十日內向本院提出上
訴書狀，其未敘述上訴之理由者並得於提起上訴後十日內向本院補提理由書（均須按
他造當事人之人數附繕本）。
                                        書記官  王  崑  煜
中      華      民      國    九十一    年      八      月    二十八    日
附錄    本判決論罪科刑法條：
毒品危害防制條例第十條
施用第一級毒品者，處六月以上五年以下有期徒刑。
施用第二級毒品者，處三年以下有期徒刑。
